臺灣高等法院臺中分院刑事裁定
111年度聲再字第182號
再審聲請人  
即受判決人  吳怡純



再審代理人  王邦安律師
            賴英姿律師
上列再審聲請人即受判決人因違反毒品危害防制條例等案件，對
於本院110年度上訴字第1639號，中華民國111年1月10日確定判
決（第三審判決案號：最高法院111年度台上字第2485、2501號
；第一審判決案號：臺灣臺中地方法院109年度訴字第791號，起
訴案號：臺灣臺中地方檢察署108年度偵字第22019號），聲請再
審，本院裁定如下：
    主  文
再審之聲請駁回。
    理  由
一、再審聲請人即受判決人吳怡純（下稱聲請人）對於本院110
    年度上訴字第1639號確定判決（下稱原確定判決），聲請再
    審，聲請意旨略以：原確定判決認聲請人明知依法不得販賣
    第三級毒品愷他命等毒品，竟基於參與三人以上以實施最重
    本刑逾五年有期徒刑之刑之罪所組成具有持續性、牟利性之
    有結構性犯罪組織之犯意，自民國108年2、3月間某日起，
    加入由葉宗益、陳郡銘、許竝慈、陳銘智、霍怡安、王筱琇
    、林莉蓮、黃宇伸、楊雨桓、潘鈺珍等人所組成實施販賣第
    三級毒品等罪之犯罪組織，擔任早班之「總機」工作（工作
    時間為上午10時至同日晚上10時）。本案販毒集團之運作方
    式係透過該集團所使用之行動電話，在通訊軟體「微信」建
    立暱稱「異人館」（嗣改為「春不荖養生會館」）、「八方
    雲集」、「芭蕾城市度假旅店」、「時光倉庫」、「Jo Mal
    one香水專賣」、及「香奈爾」等帳號後，利用「微信」之
    廣告助手功能，向不特定人散布販賣毒品之訊息，經購毒者
    聯繫上開「微信」帳號後，即由擔任「總機」工作之成員，
    與購毒者約定交易毒品之數量及價金、交付之時間及地點等
    交易內容後，以通訊軟體「FaceTime」通知擔任「小蜜蜂」
    工作之成員，再由「小蜜蜂」駕車至約定地點與購毒者進行
    毒品交易，至於擔任「倉管」工作之成員，則負責補充毒品
    予「小蜜蜂」以及向「小蜜蜂」收取完成毒品交易所得之價
    金。聲請人即與如原確定判決附表（下稱附表）一所示本案
    販毒集團成員，共同基於販賣第三級毒品以營利之犯意聯絡
    ，於如附表一所示時間（108年7月22日下午2時15分）、地
    點，以如附表一所示交易內容，販賣含有第三級毒品4-甲基
    甲基卡西酮予彭建睿1次以營利。因認聲請人係犯組織犯罪
    防制條例第3條第l項後段之參與犯罪組織罪、修正前毒品危
    害防制條例第4條第3項之販賣第三級毒品罪，判處有期徒刑
    3年7月。聲請人因認該案有下列新事實、新證據，而聲請再
    審：
　㈠原確定判決及本案起訴書已詳為認定本案販毒集團同一工作
    地、同一班（早班或晚班）只會有一名總機上班負責接聽購
    毒者的電話，惟原判決對於小蜜蜂與總機搭配之情形並未詳
    為認定，實則本案販毒集團每班總機同一時間僅與一名負責
    交付毒品之小蜜蜂配合，此為原確定判決前已存在卻未經斟
    酌調查之新事實。原確定判決認定聲請人係擔任早班之總機
    ，依據販毒集團成員陳郡銘、陳銘智、許竝慈等人證稱：楊
    惟凱是早班車手（即小蜜蜂），在楊惟凱被抓之後（即108
    年7月22日之後）才改為晚班車手。可知聲請人若係108年7
    月22日早班之總機，當日與聲請人配合之小蜜蜂應係楊惟凱
    無誤，不可能係另名不詳姓名之人。又楊惟凱業經臺灣臺中
    地方檢察署（下稱臺中地檢署）先後以108年度偵字第20455
    號、108年度偵續字第185號不起訴處分書，認定楊惟凱於10
    8年7月22日（聲請書第12頁誤載為107年8月22日）當天並未
    與購毒者彭建睿達成毒品交易，而對楊惟凱為不起訴之處分
    ，可認定若與楊惟凱配合之早班總機為聲請人，則聲請人確
    實未將毒品販售予彭建睿，而足以推翻原確定判決所認定聲
    請人有於108年7月22日下午2時15分將毒品透過小蜜蜂販售
    予彭建睿之事實。
　㈡由新證據即本案第一審109年12月31日審判期日之法庭錄音光
    碟可證，當時審判長曉喻依據卷內資料，本件販毒部分應為
    既遂而非如檢察官起訴之未遂，並確認聲請人於審判中是否
    仍販毒部分之行為為自白？而由聲請人與辯護人於庭上私下
    討論之對話内容，聲請人曾向辯護人表明：「那現在怎麼辦
    ？因為上一次我就已經說了，這不是我，然後…」，當日聲
    請人與辯護人討論完後，辯護人向審判長陳述渠等討論之結
    果時，亦有提到「我來替他答覆，因為他情緒很激動…」等
    語，可見聲請人自始都有向辯護人表明108年7月22日當天並
    非伊擔任總機，辯護人卻以無自白將面對更嚴重之刑期以及
    檢察官起訴為販毒未遂等威脅及利誘不知法律規定之聲請人
    就販毒部分自白，因而在第一審審判長諭知本案應為既遂而
    非未遂時，聲請人始發現與辯護人先前所述不同，故而情緒
    相當激動，聲請人於警詢、偵查及一審審理時所為自白，均
    係受當時的辯護人威脅及利誘所為，無從據以認定108年7月
    22日當天是由聲請人接聽彭建睿購毒電話之犯罪事實。
　㈢綜上所述，購毒者彭建睿之證詞確實係出於虛偽，上開新事
    實、新證據結合卷內已存在之證據予以綜合判斷，足以推翻
    原確定判決所認定之事實，聲請人顯然應受無罪之判決，爰
    依刑法第420條第1項第2款及第6款聲請再審。另查本案販毒
    集團乃涂嘉雄所發起及負責指揮，已經臺中地檢署以108年
    度偵字第29054號起訴，聲請傳喚涂嘉雄到庭作證說明本案
    販毒集團之運作模式等語。
二、按再審制度，係為發現確實之事實真相，以實現公平正義，
    而於案件判決確定之後，另設救濟之特別管道，重在糾正原
    確定判決所認定之事實錯誤，且為受判決人利益聲請再審，
    必其聲請理由合於刑事訴訟法第420條第1項各款所定情形之
    一，或同法第421條有足生影響於判決之重要證據漏未審酌
    者，始得准許之。次按，有罪之判決確定後，因發現新事實
    或新證據，單獨或與先前之證據綜合判斷，足認受有罪判決
    之人應受無罪、免訴、免刑或輕於原判決所認罪名之判決者
    ，為受判決人之利益，得聲請再審；第1項第6款之新事實或
    新證據，指判決確定前已存在或成立而未及調查斟酌，及判
    決確定後始存在或成立之事實、證據，刑事訴訟法第420條
    第1項第6款、第3項分別定有明文。準此，所謂「新事實」
    或「新證據」，須具有未判斷資料性之「新規性」，舉凡法
    院未經發現而不及調查審酌，不論該事實或證據之成立或存
    在，係在判決確定之前或之後，就其實質之證據價值未曾予
    評價者而言。如受判決人提出之事實或證據，業經法院在審
    判程序中為調查、辯論，無論最終在原確定判決中本於自由
    心證論述其取捨判斷之理由；抑或捨棄不採卻未敘明其捨棄
    理由之情事，均非未及調查斟酌之情形。通過新規性之審查
    後，尚須審查證據之「顯著性」，此重在證據之證明力，由
    法院就該新事實或新證據，不論係單獨或與先前之證據綜合
    判斷，須使再審法院對原確定判決認定之事實產生合理懷疑
    ，並認足以動搖原確定判決而為有利受判決人之蓋然性存在
    。而該等事實或證據是否足使再審法院合理相信足以動搖原
    有罪之確定判決，而開啟再審程式，當受客觀存在的經驗法
    則、論理法則所支配，並非聲請人任憑主觀、片面自作主張
    ，就已完足。如聲請再審之理由僅係對原確定判決之認定事
    實再行爭辯，或對原確定判決採證認事職權之適法行使，任
    意指摘，或對法院依職權取捨證據持相異評價，縱法院審酌
    上開證據，仍無法動搖原確定判決之結果者，亦不符合此條
    款所定提起再審之要件（最高法院109年度台抗字第401號刑
    事裁定意旨參照）。又若再審聲請人未充足釋明所指新事證
    何以會動搖原確定判決，以致法院於形式上觀察，客觀上根
    本不會影響原確定判決之事實認定者，既無證據評價之必要
    ，自得不予調查（最高法院110年度台抗字第898號刑事裁定
    意旨參照）。再按所謂原判決所憑之證物或證言已證明其為
    變造或虛偽者，以經判決確定或其刑事訴訟不能開始或續行
    非因證據不足者為限，刑事訴訟法第420條第2項、第1項第1
    款、第2款定有明文。
三、經查:
　㈠原確定判決依憑聲請人不利於己之供述（上開參與犯罪組織
    犯行，業據被告於警詢、偵訊、第一審及第二審坦承不諱；
    上開販賣第三級毒品犯行，則據被告於警詢、偵訊、109年6
    月18日第一審準備程序及109年8月13日第一審審審判程序時
    坦承不諱），證人葉宗益、霍怡安、王筱琇、林莉蓮、許竝
    慈、陳銘智、陳郡銘以及證人即購毒者彭建睿等人之證詞，
    附表二至附表十所示搜索扣押資料、扣押物品、蒐證照片、
    行動電話畫面照片、監視錄影畫面及扣案毒品鑑驗書等證據
    資料，綜合判斷結果，而認定聲請人確有如其犯罪事實欄所
    載參與犯罪組織罪及販賣第三級毒品罪之犯行。並已說明：
    購毒者彭建睿之證述前後一致，且有相當補強證據可佐，足
    以認定所述與本案販毒集團進行如附表一所示之毒品交易為
    可採；聲請人歷次辯詞所稱108年7月22日因遲到或請假或帶
    弟弟去看診，該次毒品交易由他人交接班或代班，其非該次
    毒品交易之總機人員云云，均與相關證人證述及卷內事證不
    符；楊惟凱之不起訴處分，仍無礙聲請人本案犯罪事實之認
    定等旨。對於聲請人於原確定判決即第二審審理程序翻異前
    詞，否認為本案販賣第三級毒品犯行之辯解，何以不足採信
    ，逐一剖析論述。原確定判決所為論斷，俱有卷內證據為憑
    。
　㈡聲請意旨指稱購毒者彭建睿之證詞係出於虛偽等語。然聲請
    人並未提出原確定判決所憑之證人彭建睿證言，經判決確定
    係屬虛偽之證明，且未指明刑事訴訟不能開始或續行有何非
    因證據不足之事證，此部分聲請意旨，無關新事證，亦與刑
    事訴訟法第420條第1項第2款、第2項規定之再審事由不合，
    聲請人據以聲請再審，即屬無據。聲請意旨另稱聲請人於警
    詢、偵查及第一審所為關於販毒部分之自白，均係受當時的
    辯護人威脅及利誘，提出光碟及109年12月31日審理程序法
    庭錄音內容為憑等語。惟辯護人提供之訴訟策略是否採納本
    由當事人自行決定，不得僅因判決結果與預期不符，即謂辯
    護人威脅利誘，況且聲請人亦自承其於該次審理期日與辯護
    人討論完後，仍交由辯護人為其辯護，再者，原確定判決係
    綜合全案事證，而認定聲請人確有如其犯罪事實欄所載參與
    犯罪組織罪及販賣第三級毒品罪之犯行，尚非單憑聲請人之
    自白為其判斷之基礎，已如上述，此部分聲請意旨並所提上
    開光碟及法庭錄音內容，顯與刑事訴訟法第420條第1項第6
    款、第3項所稱「新證據」不合，縱經單獨或與卷內各項證
    據資料綜合判斷觀察，亦顯不足以使本院產生合理之懷疑，
    而有足以推翻原確定判決所認事實之蓋然性。
　㈢依聲請意旨及聲請人到場稱本案販毒集團每班總機同一時間
    僅與1名負責交付毒品之小蜜蜂配合，108年7月22日與聲請
    人配合之小蜜蜂為楊惟凱，楊惟凱既經檢察官不起訴，怎麼
    會判聲請人既遂等語。惟查，楊惟凱經不起訴處分之事實（
    不起處分書理由概要略以：楊惟凱否認涉案，且警方並未提
    出查扣自楊惟凱之相關可疑證據，復未能出示攝錄彭建睿於
    案發當時進入楊惟凱所駕車輛之影像，單憑彭建睿於案發翌
    日警詢時所為不利於楊惟凱之片面指證，在別無其他必要證
    據可佐實其說之情況下，因認楊惟凱犯罪嫌疑尚有不足等旨
    ，並據此認定吳怡純及彭建睿之陳述中關於本件吳怡純所派
    遣將愷他命交與彭建睿之人係楊惟凱一節，容有疑義而不予
    採信），聲請人於歷次上訴中已提出，業經原確定判決及最
    高法院一再說明，楊惟凱之不起訴處分，仍無礙聲請人本案
    犯罪事實之認定，聲請人確曾派遣所屬販毒集團某不詳姓名
    男性成員將所販賣愷他命送交與彭建睿之事實，綜據卷存證
    據資料並無疑義，此部分聲請再審意旨所陳內容，無非係就
    原確定判決所為調查證據之結果而為之認定，徒憑己意為之
    相反評價或質疑，且不論單獨或與先前之證據綜合判斷，均
    不足以動搖原確定判決所認定之犯罪事實，而得據以為聲請
    人無罪、免訴、免刑或輕於原確定判決所認定罪名之判決，
    亦不符合新事證必須具備新規性及顯著性之要件甚明。是本
    件再審聲請並無理由，應予駁回。
　㈣聲請意旨聲請傳喚涂嘉雄到庭作證說明本案販毒集團之運作
    模式，惟本件再審之聲請，既不足以動搖原確定判決結果，
    已如前述，揆諸首揭說明，法院即無依聲請或依職權調查證
    據之必要，併此說明。
據上論斷，應依刑事訴訟法第434條第1項，裁定如主文。
中　　華　　民　　國　　111 　年　　11 　　月　　7    日
           刑事第六庭    審判長法　官  吳  進  發 
　　　　　　　　　　　　　　   法　官  尚  安  雅
　　 　　　　　　　　　　      法　官  許  冰  芬                          
以上正本證明與原本無異。     
如不服本裁定，應於收受送達後10日內向本院提出抗告書狀(須
附繕本)。因疫情而遲誤不變期間，得向法院聲請回復原狀。

                              書記官  鄭  淑  英
　　　　　　　　　　　　　　　
中　　華　　民　　國　　111 　年　　11　　月　　7 　　日